【裁判字號】    89,訴,299
【裁判日期】    901011
【裁判案由】    違反水利法等
【裁判全文】
臺灣彰化地方法院刑事判決                          八十九年度訴字第二九九號
    公  訴  人  臺灣彰化地方法院檢察署檢察官
    被      告  甲○
                乙○○
                李輝
    共同選任辯護人  陳青來律師
右列被告因違反水利法案件，經檢察官提起公訴（八十八年度偵字第七四五七號），
本院判決如左：
    主  文
甲○、乙○○、李輝共同違反主管機關為保護水道，禁止在行水區內擅採砂石之規
定，致生公共危險，甲○處有期徒刑陸月；乙○○、李輝各處有期徒刑肆月，如易
科罰金，均以佰元折算壹日。乙○○、李輝均緩刑年。
扣案鏟土機、砂石車各壹輛，均沒收。
    事  實
一、甲○任職忠德建設股份有限公司（下稱忠德公司）業務經理，負責該公司位於彰
    化縣彰化市○○段貓羅溪岸碎石場之運作管理，與受僱前開公司擔任鏟土機司機
    之李輝、擔任砂石車駕駛之乙○○基於共同意圖為自己不法所有之概括犯意，
    明知彰化市○○段貓羅溪岸六八四之十四地號旁土地為公有之河川行水區土地，
    鄰近並有台灣省彰化農田水利會之水門水利設施，竟由甲○指示，李輝駕駛鏟
    土機，乙○○駕駛無牌照拼裝砂石車，自民國（下同）八十八年七月初某日起至
    八十八年七月十五日止、在前開公有之行水區土地盜採砂石至附近忠德公司之砂
    石廠處理後轉售得利，挖取的坑洞長約四十七公尺、寬約三十四公尺、深約六公
    尺、計約挖取九千五百八十八立方公尺之砂石。並致生危及前開水門之公共危險
    ，於八十八年七月十五日下午一時二十分許為警會同經濟部水利處第三河川局人
    員查獲，並扣得忠德公司所有之鏟土機一部與乙○○所有之拼裝砂石車一部。
二、案經彰化縣警察局彰化分局報請台灣彰化地方法院檢察署檢察官偵查起訴。
    理  由
一、訊據被告甲○，李輝與乙○○，坦承有挖取前開土地砂石之事實，惟否認有何
    犯行，辯稱，所挖的砂石係忠德公司以前所購入之物，並非竊盜。且挖取該些砂
    石，歷經多次風災與時日，亦無傳出任何災情，足見無致生公共危險之情況云云
    。經查：，
    （一）前開土地屬公有之河川行水區，被告等人挖取之坑洞，長約四十七公尺、
          寬約三十四公尺、深約六公尺，有已回填情形，坑洞旁有台灣省彰化農田
          水利會所有之進出水門各一，坑洞距進、出水門各約五十公尺等情，有彰
          化縣警察局彰化分局現場檢查紀錄表、經濟部水利處第三河川局民眾檢舉
          案會勘記錄、違反水利法現場取締紀錄、位置圖、台灣彰化地方法院檢察
          署檢察官勘驗筆錄與現場相片在卷可稽。又採石地點，因未向主管單位申
          請許可採石且挖取後造成之坑洞如未回填，將有可能導致水流改道破壞其
          附近之水利構造物，亦據經濟部水利處第三河川局函表意見，並附該區域
          之河川圖籍及現場相片三大張在卷供，衡情被告所為已致生公共危險，
          所辯迄今未見實害云云，並無得保證將來必不生害，無解前開危險性之既
          生。
    （二）被告甲○固提出購買級配及八十四年間遭彰化縣政府取締在前開土地堆積
          砂石之資料與提出證人蘇連成證述，其在忠德砂石場北邊進水門邊附近耕
          作，忠德砂石場原來水溝外約有三、四公尺深，是忠德砂石場將之堆平等
          語，欲證所挖取之砂石係忠德公司所有之物。但依證人即彰化縣政府工務
          局水利科人員王世全、彭國勝咸證述，八十四年九月間係跟同仁至現場查
          看，發現河床有堆置砂石定會加以處理，當時沒有聽過（忠德）砂石廠的
          人說平面以下是他們堆置的，因為沒有續罰，（現場）應該是有清理完畢
          等語；與證人即台灣省彰化農田水利會人員林大振證述，八十二年東西二
          圳渠道工程係其監工，當時渠道二邊地面都一樣高，靠貓羅溪部分，依照
          設計圖看來，似乎靠貓羅溪的地面高約十多公分，原有渠道在約六十至七
          十年間就有了等語；及證人黃順然證述，其自四十九年開始擔任灌溉溝渠
          的巡邏管理員，忠德砂石場旁之圳道從日據時代即有，但八十二年後以混
          凝土再翻修，七十二年間其見前開地旁水門邊地形較砂石場低約二公尺，
          後來是砂石場將該高灘地堆高，但警卷照片所示之地方（即被告挖取砂石
          之地區），原來的地形並未比砂石場低，且砂石場所堆放的都是大顆石頭
          ，不會將土石放在一起等語。並揆以卷附忠德公司碎石場於八十四年六月
          間經彰化縣政府取締時所攝相片砂石堆縱面係大小石交錯併列；八十八年
          七月十五日為警查獲之相片砂石堆縱面以河砂為多，且砂石排列呈規則帶
          狀，依未經碎解之砂石如經人工堆置縱面常呈不規則大小石紊亂併列，但
          河流堆積沈積作用之地形概呈相類土石規則帶狀排列分布之一般經驗。又
          證人蘇連成所述之地無從確證即係前開挖取地，另購買級配資料亦無足認
          定必充填平挖取地使用，足認被告挖取之前開坑洞屬河流沈積之砂石，被
          告甲○所辯此節無足採信。
      綜上，認被告三人所辯，要屬卸責之詞，均不足採信，而本案事證明確，被告
      三人犯行均堪認定。
二、核被告甲○、李輝、乙○○三人所為，均係犯水利法第九十二條之一第一項後
    段（違反同法第七十八條第一項第三款之規定）與刑法第三百二十條第一項之竊
    盜罪。被告三人有犯意之聯絡、行為之分擔，應論以共同正犯。多次竊盜行為，
    時間相近，所犯罪名同一，應係基於概括犯意所為，應論以連續犯為一罪。又所
    犯前開二罪，有方法、結果之牽連犯裁判上一罪關係，應從一重論以水利法第九
    十二條之一第一項後段之罪。爰審酌被告三人之品性、犯罪之動機、目的、手段
    ，所造成之危害及犯後態度等一切情狀，各量處如主文所示之刑，並均諭知易科
    罰金之折算標準，以示懲儆。另查被告李輝、乙○○前均未曾受有期徒刑以上
    刑之宣告，有台灣彰化地方法院檢察署刑案資料查註紀錄表在卷可，經此偵、
    審教訓當知警慎後行，認前開宣告刑以暫不執行為適當，均併宣告緩刑三年，以
    啟自新。扣案鏟土機一部與拼裝砂石車一部，屬被告所有，供犯罪所用之物，依
    法宣告沒收。
據上論斷，應依刑事訴訟法第二百九十九條第一項前段，水利法第九十二條之一第一
項後段，刑法第十一條前段、第二十八條、第三百二十條第一項、第五十五條、第五
十六條、第四十一條第一項、第三十八條第一項第二款、第七十四條第一款，罰金罰
鍰提高標準條例第一條前段、第二條，判決如主文。
中      華      民      國    九十      年      十      月     十一     日
                                臺灣彰化地方法院刑事第三庭
                                    法      官  洪  榮  謙
右正本證明與原本無異。
如不服本判決，應於判決送達後十日內向本院提出上訴狀( 須附繕本 )。
告訴人或被害人對於判決如有不服具備理由請求檢察官上訴者，其上訴期間之計算係
以檢察官收受判決正本之日期為準。
                                    法院書記官  張  木  松
中      華      民      國    九十      年      十      月     十五     日
水利法第九十二條之一
違反第七十八條第一項各款情形之一者，除通知限期回復原狀、清除或廢止違禁設施
外，處六千元以上三萬元以下罰鍰；因而損害他人權益者，處三年以下有期徒刑、拘
役或科或併科四千元以上兩萬元以下罰金；致生公共危險者，處五年以下有期徒刑，
得併科六千元以上三萬元以下罰金。
前項行為人，未在限期內回復原狀、清除或廢止違禁設施者，得按日處罰鍰致回復原
狀、清除或廢止違禁設施完竣之日止；其情節重大者，得沒入其違禁設施及機具。
刑法第三百二十條
意圖為自己或第三人不法之所有，而竊取他人之動產者，為竊盜罪，處五年以下有期
徒刑、拘役或五百元以下罰金。
意圖為自己或第三人不法利益，而竊佔他人之不動產者，依前項之規定處斷。
前二項之未遂犯罰之。


司法院資訊處製作；財團法人民間司法改革基金會備份。
